臺灣花蓮地方法院民事判決　九十一年度訴字第二一○號
　　原　　　告　乙○○
　　被　　　告　丁○○
　　訴訟代理人　甲○○
　　被　　　告　丙○○
右當事人間請求損害賠償事件，本院判決如左：
    主    文
被告應連帶給付原告新台幣伍萬玖仟伍佰捌拾貳元。
原告其餘之訴駁回。
訴訟費用由被告連帶負擔百分之二；餘由原告負擔。
本判決第一項於原告以新臺幣伍仟元為被告供擔保後，得假執行。但被告如於假執行
程序實施前，以新臺幣伍萬玖仟伍佰捌拾貳元為原告預供擔保，得免為假執行。
原告其餘假執行之聲請駁回。
    事    實
甲、原告方面：
  一、聲明、陳述如附件一（共三頁）。
  二、對被告抗辯之陳述：
    １、死者行車應該沒有過失，現場是否有閃光紅燈因為不是我駕駛，所以不知道
        ，但不服車禍鑑定的結果。其他部分起參酌刑事判決書之相關證據。
    ２、機車是死者所有，由原告繼承，其他繼承人不會就機車車損的部分，重複為
        損害賠償之請求，另同意依法定折舊方式計算折舊。
    ３、死者確實因為車禍而死亡，因為發生車禍才導致疾病的惡化，又因大量出血
        ，所以體能不佳，門諾醫院梅彪祥醫師說開刀就有救，但是因為太虛弱無法
        開刀，請參酌梅醫師在刑事審判中的證述，沒有其他證據調查。
  三、證據：提出醫療費單據、喪葬費單據為證。
乙、被告丁○○方面：
  一、聲明：駁回原告之訴。
  二、陳述：
    １、見車禍僅發生傷害結果，死亡之結果與本件車禍無因果關係。
    ２、我們主張與有過失，我們是主要過失，應承擔百分之六十，原告應承擔百分
        之四十。
    ３、關於醫藥費不爭執，影響工作損失部分我們認為僅有三個月，而且金飾店之
        經營是原告而非死者，假如有僱傭關係，薪資大約二萬元。
    ４、對機車受損之追加沒有意見，但機車應扣除折舊。
丙、被告丙○○方面：
  一、聲明、陳述如附件二（共三頁）。
  二、補充抗辯：
    １、同意承擔百分之六十過失，但死者應承擔百分之四十。
    ２、關於醫藥費不爭執，車禍受傷影響工作，但原告要證明需休養多久，我認為
        休養三個月為適當，原告所得認為過高，以二萬元範圍內為適當。
    ３、對機車受損之追加沒有意見，但機車應扣除折舊。
  三、證據：提出車禍鑑定書影本、死者車禍受傷診斷書影本為證。
    理    由
一、原告主張：
  １、侵權行為：
      被告丙○○受僱於被告丁○○擔任貨車司機，於民國九十年八月三十日下午四
      時許，酒後駕駛貨車，沿花蓮縣鳳林鎮○○路○段由北往南行駛，嗣行經該路
      與大進街口處時，與原告之夫（死者涂富森）騎乘沿花蓮縣鳳林鎮○○街由東
      往西行駛之機車，發生車禍致涂富森受有左股骨骨折、右肩挫傷及右第七、八
      肋骨骨折及大量出血，且車禍後涂富森因之體能狀況不佳，終致膽結石、膽道
      炎、胃潰瘍及敗血症而逝世。
  ２、損害賠償：
    Ａ工作損失一八０萬元：死者經營金飾加工每月收入三萬元至七十歲計有五年。
    Ｂ醫藥費八七０八元：有收據為憑。
    Ｃ喪葬費四八七二００元：有收據為憑。
    Ｄ慰撫金二五０萬元：原告為死者之妻子而受有精神上痛苦。
    Ｅ機車損害三萬五千元：機車全毀，原價五萬元，騎乘三年現值約三萬五千元。
二、被告抗辯：
  １、肇事雙均有過失，應比例分擔，被告過失較大願意分擔百分六十。
  ２、對於傷害結果沒有意見，但認為死亡結果與車禍間無因果關係。
  ３、對醫藥費無意見，對工作損失認為休養期間為三個月，每月二萬元為適當。
  ４、機車受損無意見，但損害賠償之金額應扣除折舊。
三、雙方之爭執點：
  １、肇事責任是否均有過失。
  ２、死亡結果是否與本件車禍有因果關係。
  ３、損害賠償金額之爭執。
四、就死亡結果與本件車禍有無因果關係部分：
  １、本件車禍發生之傷害情形為「涂富森受有左股骨骨折、右肩挫傷及右第七、八
      肋骨骨折」，涂富森於九十年八月三十日至九十年九月十日在門諾醫院住院接
      受骨折復位及內固定手術治療（有門諾醫院九十年十月八日所出具之診斷證明
      書供參），足以認定車禍後發生骨折及挫傷之外傷，而死者死亡之原因為「膽
      結石、膽道炎、胃潰瘍及敗血症等」均為身體內部之疾病，外力之傷害，二者
      之間顯有差異。
  ２、死者死亡是否因車禍而生，其間因果關係本難為舉證，原告當庭亦陳明請參酌
      刑事卷證資料為判斷，經查涂富森係因膽內出血、膽道炎、敗血症等疾病為直
      接死亡原因，胃潰瘍等疾病為間接死亡原因，而該等疾病均屬長時間身體失調
      所產生之疾病，涂某有多重器官衰竭又併發敗血症，不太可能醫好，至於因車
      禍大量失血是否加重原先之疾病，很難確定等情，業據證人即九十一年一月十
      四日對涂某疹治之門諾醫院梅彪祥醫師在刑事庭證述綦祥，一為外部力量之傷
      害、一為內部身體之失序，而該外部之傷害經外科手術「骨折復位及內固定手
      術」之治療，當不至於發生死亡之結果，可見死者死亡之原因為身體內部之舊
      疾，與本件車禍間自無相當因果關係。
  ３、因而原告所主張關於死亡結果而衍生之損害賠償自屬無理由。
五、本件車禍雙方過失之認定：
  １、相關法規部分：
    Ａ按駕駛人駕車行經「閃光黃燈」表示「警告」，車輛應減速接近，注意安全，
      小心通過，行經「閃光紅燈」表示「停車再開」，車輛應減速接近，先停止於
      交岔路口前，讓幹道車優先通行後認為安全時，方得續行。道路交通標誌標線
      誌設置規則第二百十一條第一項定有明文。
    Ｂ市區道路行車時速不得超過四十公里；汽車行駛時，駕駛人應注意車前狀況，
      採取必要之安全措施，作隨時停車之準備；飲酒後吐氣所含酒精成份超過每公
      升零點二五毫克以上者，不得駕車，道路交通安全規則第九十三條第一項第一
      款、第九十四條第三項、第一百十四條第二款分別定有明文。
  ２、被告丙○○部分：
    Ａ酒後駕車（酒精濃度測試值0.66MG/L），另犯公共危險罪部分，經判決有期徒
      刑三月確定並經執行完畢，亦有本院電話紀錄於卷可參，顯然違反「飲酒後吐
      氣所含酒精成分超過每公升零點二五毫克以上者，不得駕車」之規定，而有過
      失，且該部分超過法定標準二倍以上，其過失情節自屬明顯。
    Ｂ且依刑案現場平面圖所載剎車痕長達二十一公尺，對照一般公路汽車煞車距離
      行車速度對照表，顯見被告肇事當時之車度達六十公里左右，以致肇事，所以
      其無視於「閃光黃燈」表示「警告」，車輛應減速接近，注意安全，反而違反
      市區道路行車時速不得超過四十公里之限制，而超速行駛，其過失情節自當加
      重。
  ３、死者涂富森部分：
      駕車經過閃光紅燈之路口，未注意「停車再開」，車輛應減速接近，先停止於
      交岔路口前，讓幹道車優先通行後認為安全時，方得續行，自有過失。
  ４、雙方之過失比例：
    Ａ被告丙○○酒後、超速、未注意閃光黃燈，而死者涂富森未注意閃光紅燈，但
      涂富森行駛於支幹道應讓丙○○枝幹道車先行。
    Ｂ但車禍地點位於十字路口，被告丙○○沿花蓮縣鳳林鎮○○路○段「由北往南
      」行駛，嗣行經該路與大進街口處時，死者涂富森騎乘機車，沿花蓮縣鳳林鎮
      ○○街「由東往西」行駛，而發生車禍。
      由路口之相對位置而言，肇事之地點（位於路口四方型之西北方向）是死者行
      車已經超過道路中心線（由東往西，已經到西的位置），而被告丙○○僅進入
      路口（由北往南，才剛進入北的位置）。
      而被告丙○○是超速進入路口，肇事後之車損狀況，死者機車全毀，而被告丙
      ○○之汽車左後方損毀（汽車前方受損部分是本件車禍二車相撞後，丙○○再
      撞及第三人羅琪郁之汽車而受損，該部分之受損與本案無關），可見丙○○進
      入路口前，死者機車已經正穿越路口中，丙○○未注意路口之車前狀況，酒後
      超速未採取必要之安全措施，無法作隨時停車之準備而肇事，其情節當屬相當
      嚴重，應承擔百分之八十之過失，而死者未注意路權，未注意支幹道應讓幹道
      車先行，應承擔百分之二十之過失。
六、本件車禍之損害賠償：
  １、醫療費用部分，原告請求部分僅屬扣除健保負擔以外之自負額，又為被告所不
      爭執，該部分原告之請求醫藥費八七０八元（有收據為憑）自屬可採。
  ２、工作損失部分，涂富森於九十年八月三十日至九十年九月十日在門諾醫院住院
      接受骨折復位及內固定手術治療，並於九十年十月八日在門診檢查及治療一次
      （有門諾醫院九十年十月八日所出具之診斷證明書供參），期間均發生於車禍
      後三個月內，足以認定被告所抗辯休養期間以三個月為適當者為可信。而期間
      涂富森之工作能力，原告主張每月以三萬元計算，但並未提出相關之證據供本
      院參酌，本院無法為有利之認定，僅得就被告不爭執之部分每月兩萬元為依據
      ，故原告此部份之主張於六萬元內為可信。
  ３、至於受傷而衍生之精神損害部分，涂富森雖依民法第一九五條第一項「不法侵
      害他人之身體、健康、名譽、自由、信用、隱私、貞操，或不法侵害其他人格
      法益而情節重大者，被害人雖非財產上之損害，亦得請求賠償相當之金額。其
      名譽被侵害者，並得請求回復名譽之適當處分」，得為損害賠償之主張，但同
      條第二項「前項請求權，不得讓與或繼承。但以金額賠償之請求權已依契約承
      諾，或已起訴者，不在此限」之規定，涂富森生前既未請求，自無法於其死後
      而由原告繼承主張之，因而該精神賠償部分，礙於法律規定，本院無由為原告
      有利之裁判，亦此敘明。
  ４、車損部分，依所得稅法施行細則第四八條第二款：「採定率遞減法者，以固定
      資產每期減除該期折舊額後之餘額順序作為各次期計算折舊之基數，而以一定
      比率計算其折舊額」，而機車屬於行政院發布固定資產耐用年數表所示陸運設
      備類編號二０三七類，其耐用年度為三年，並依行政院公佈之定率遞減比率為
      零點五三六，該機車購入價為五萬元，為雙方所不爭執，第一年扣除折舊之時
      價為二六八００元，第二年扣除折舊之時價為一二四三五元，第三年扣除折舊
      之時價為五七七０元。兩造就毀損後之殘值為零亦無爭議（機車全毀），足見
      原告之機車損失扣除折舊後為五七七０元，原告之主張於該範圍內為有憑。
  ５、經合計原告之請求可採信部分，醫藥費八七０八元、工作損失六００００元、
      機車損失五七七０元共七四四七八元，再經計算過失比例，原告之請求於五九
      五八二元內為有理由。
七、原告對肇事之丙○○及僱主丁○○主張侵權行為損害賠償而請求被告二人連帶責
    任者，於五九五八二元範圍內為有理由，其餘原告之訴應予駁回。原告陳明願供
    擔保，聲請宣告假執行，經核其勝訴部份，核無不合，爰酌定相當之擔保金額宣
    告之；其餘假執行之聲請，因訴之駁回而失所附麗，不予准許。被告丙○○陳明
    願供擔保請免為假執行，為共同被告有利於全體之行為，經核與規定相符，爰酌
    定相當之擔保金額予以併同宣告之。
八、據上論結，本件原告之訴為一部有理由，一部無理由，依民事訴訟法第七十九條
    但書、第八十五條第二項、第三百九十條第二項、第三百九十二條，判決如主文
    。
中　　　華　　　民　　　國　　九十一　　年　　　十　　　月　　三十一　　日
　　　　　　　　　　　　臺灣花蓮地方法院民事庭
~B法　　　官　陳心弘
右為正本，係照原本作成。
如對本判決不服，應於送達後廿日內，向本院提出上訴狀（應抄附繕本）。
~B法院書記官　吳金寶
中　　　華　　　民      國　　九十一    年　　　十　　　月　　三十一　　日
